高雄高等行政法院判決　　　　　　　　　　　　　　　九十年度訴字第一五一五號
　　　　　　　　　　　　　　　.
　　原　　　告　甲○○
　　訴訟代理人　黃振銘律師
　　複　代理人　庚○○
　　被　　　告　高雄縣政府
　　代　表　人　楊秋興 縣長
　　訴訟代理人　己○○
右當事人間因醫師法事件，原告不服行政院衛生署中華民國九十年五月七日衛署訴字
第○九○○○一四三○七號訴願決定，提起行政訴訟。本院判決如左：
　　主  文
原告之訴駁回。
訴訟費用由原告負擔。
　　事  實
甲、事實概要：
    緣原告係高雄縣大寮鄉○○○路九十四號「康庭診所」（業於八十九年七月二十
    八日歇業）之負責醫師，於承辦全民健康保險醫療業務期間，經中央健康保險局
    （下稱健保局）於八十九年六月間派員查獲其有容留未具醫師資格之訴外人劉秀
    華從事醫療業務，多蓋健保卡向健保局虛報醫療費用及未依處方箋或病歷之記載
    提供醫療服務等情事，乃以八十九年八月一日健保醫字第八九○○五九四二號函
    通報被告處理，被告以原告於業務上有不正當行為，依行為時醫師法第二十五條
    之規定，以九十年一月九日九十府衛醫字第○○○○○○○○○九號行政處分書
    裁處原告停業一年（自九十年一月十日起至九十一年一月九日止）。原告不服，
    提起訴願，遭決定駁回，遂提起本件訴訟。
乙、兩造之聲明：
一、原告聲明求為判決：訴願決定及原處分均撤銷。
二、被告聲明求為判決：原告之訴駁回。
丙、兩造之爭點：
一、原告主張之理由：本件被告認原告於業務上有不正當行為，而裁處原告停業一年
    ，無非以健保局業務訪查訪問紀錄為依據。然查，健保局訪查紀錄中之證人乙○
    ○○、丙○○、丁○○、戊○○等四人於本件刑事部分偵審中，均已具結證稱未
    有給訴外人劉秀華診療等語，此等經具結之供述，應遠較不具證據力之健保局訪
    查紀錄更為可採。而乙○○○拒絕於健保局之訪查紀錄簽名，更可見該訪查紀錄
    之瑕疵。又健保局訪查紀錄中雖敘及原告之診所與劉秀華所開設藥局之中間有門
    可相通，惟經台灣高雄地方法院法官前往勘驗結果，並未發現兩屋中間牆壁有門
    可通行，益見該訪查紀錄與事實不符，洵不足作為認定原告有業務上不正當行為
    之依據。故原告絕無任何違反醫師法之行為，請鈞院本於獨立確信之見解，判處
    如原告訴之聲明。
二、被告主張之理由：按「醫師於業務上如有違法或不正當行為，得處一個月以上一
    年以下停業處分或撤銷其執業執照。」行為時醫師法第二十五條定有明文。查本
    件原告自八十八年十一月二十日起至八十九年七月二十八日止於高雄縣大寮鄉○
    ○○路九十四號「康庭診所」擔任負責醫師期間，經健保局人員訪查乙○○○、
    丙○○、丁○○、戊○○等四位保險對象，均指稱在該診所就醫，由訴外人劉秀
    華為其治療看病、開立處方，且當時並無其他醫師在場協助等語，並經彼等指認
    劉秀華照片屬實，簽名附卷在案。該四位保險對象既在自由意識與原告無任何糾
    紛或仇恨情形下，所為之陳訴與指認當為可信。而梁顏姓病患指稱：於八十九年
    三月三十一日、四月六日，四月十三日至該診所就診，該診所欲一次分別蓋用八
    十九年健保卡Ｂ５、Ｂ６、Ｃ１、Ｃ２、Ｃ３、Ｃ４各二格章戳並向該局申報醫
    療費用等語，有訪問紀錄及診察費核付金額表可稽；董姓病患亦指稱：因其上班
    不便，故由其太太代為至該診所取藥等語。按醫療行為之執行，應以醫師親自診
    治病人為要件，以決定病人之治療方針或用藥；且病情隨時均可能發生不可預測
    之變化，故醫師對其診治病人，均應再次親自診察，始得開給方劑治療，以維護
    病患之就醫治療安全性。本件原告多蓋健保卡申報費用暨容留未具醫師資格人員
    為病患診療之違規行為甚明，業如前述，核屬違反情節重大案件，原告所提訴訟
    理由，實係推卸之詞，不足採信，請駁回原告之訴。
    理  由
一、按「醫師非親自診察，不得施行治療、開給方劑或交付診斷書。」「醫師於業務
    上如有違法或不正當行為，得處一個月以上一年以下停業處分或撤銷其執業執照
    。」行為時醫師法第十一條第一項前段、第二十五條分別定有明文。次按「醫療
    機構應置負責醫師一人，對其機構醫療業務，負督導責任。」「私立醫療機構由
    醫師設立者，該醫師並為其機構之負責醫師。」「醫療機構有左列各款情形之一
    者，得撤銷其開業執照：一、容留未具醫師資格人員擅自執行醫療業務者。‧‧
    ‧依前項第一款或第二款之規定受撤銷開業執照者，其負責醫師並依醫師法於業
    務上不正當行為論處。」分別為醫療法第十五條第一項、第二十四條、第八十一
    條第一項第一款、第二項所明定。又按行政院衛生署七十六年十一月二十七日衛
    署醫字第六九六○九三號函釋：「醫療機構容留未具醫師資格人員擅自執行醫療
    業務，不問其開業執照受撤銷與否，其負責醫師均應依醫師法第二十五條於業務
    上不正當行為論處」；該署八十一年二月二十七日衛署醫字第八一一八三五九號
    函釋：「按醫療機構容留未具醫師資格人員擅自執行醫療機構，係屬重大違規事
    件，．．．其負責醫師難辭行政過失，應依醫師法第二十五條業務上不正當行為
    論處，．．．經八十年醫政業務研討會決議：醫院容留未具醫師資格人員擅自執
    行醫療業務，其對負責醫師之行政處分一律處一年停業處分。」；該署八十七年
    八月二十四日衛署醫字第八七○四四六一七號函釋：「有關診所承辦全民健康保
    險醫療業務，經健保局查有不實申報保險對象給藥費用及處方箋之處方與病歷記
    載不符等情事，應屬業務上違法或不正當行為，衛生主管機關得依違反醫師法第
    二十五條規定論處。」上開行政院衛生署之函釋係衛生主管機關對行為時醫師法
    第二十五條所謂醫師於業務上不正當行為之闡釋，核與該法條之規定無違，自得
    適用。
二、經查，本件原告自八十八年十一月間起於高雄縣大寮鄉○○○路九十四號「康庭
    診所」執行醫療業務，為該診所之負責醫師，並向健保局申請獲准簽約加入全民
    健康保險特約醫事服務機構，辦理全民健康保險特約診所醫療業務，至八十九年
    七月二十八日始行歇業。於執行醫療業務期間，該診所容由未具醫師資格之訴外
    人劉秀華為病患乙○○○、丙○○、丁○○、戊○○等四人診療，並多蓋病患梁
    顏罔市、周仁富等二人之健保卡向健保局虛報醫療費用，且未依處方箋或病歷記
    載為病患丁○○、戊○○、李兆龍、陳界興、梁顏罔市、周仁富等人提供醫療服
    務之違章事實，有上開乙○○○等八名病患於健保局業務訪查訪問紀錄及醫事機
    構保險對象就醫期間歸戶清單等附於原處分卷可稽，事證明確，洵堪認定。原告
    雖起訴主張：伊執行醫療業務並無任何違章行為，且病患乙○○○、丙○○、丁
    ○○、戊○○四人於本件刑事部分偵審中均證稱未有給劉秀華看診等情，足見健
    保局之訪查紀錄與事實不符，不足以認定原告有業務上不正當行為云云。惟查，
    健保局人員為調查原告是否有容留未具醫師資格之訴外人劉秀華執行醫療業務，
    於抽樣訪談病患時，均有提示原告開業執照影本及訴外人劉秀華之照片俾供指認
    ，並經病患乙○○○、丙○○、丁○○、戊○○等四人於劉秀華照片下方簽名確
    認係由照片之人看診，此有該四人簽名指認之照片影本及訪查紀錄附於原處分卷
    可按，查原告與訴外人劉秀華二人性別不同，年齡亦相差約三十歲，外觀上極易
    區分，應無誤認之虞，足認原告確有容留訴外人劉秀華為病患乙○○○等四人診
    療之情事。雖證人丙○○、丁○○、戊○○三人嗣於本院調查中到庭否認上開健
    保局訪查紀錄之內容，並均表示係由原告看診等語。然查，證人丙○○、丁○○
    、戊○○三人係個別接受健保局人員抽樣實地訪問，並於健保局訪查紀錄「被訪
    人」欄下均經三人親自簽名，亦為渠等於本院調查中所自承，倘訪查紀錄記載之
    內容與渠等當時所述之事實不符，三人應不可能均配合簽名。且據證人丁○○於
    健保局訪查紀錄所述：八十九年三月二十八日因上班不方便，便請太太代替至診
    所照之前處方拿藥等語，與原處分卷內原告於八十九年八月一日以健保醫字第八
    九○○五九四二號函載陳：「董姓患者，因上班不便，故由太太取藥，方便患者
    ，不受病痛之苦，是屬實。」等語一致，益足徵丙○○、丁○○、戊○○等人之
    訪問紀錄內容與實情相符，誠屬無疑。渠等事後翻異前詞，並表示係由原告看診
    云云，應屬迴護原告之詞，自不足取。原告執此即謂健保局全部之訪查紀錄均與
    事實不符，委無可採。
三、原告雖又訴稱：健保局訪查紀錄中雖敘及原告之診所與劉秀華所開設藥局之中間
    有門可相通，惟經台灣高雄地方法院法官前往勘驗結果，並未發現兩屋中間牆壁
    有門可通行，益見該訪查紀錄與事實不符，洵不足作為認定原告有業務上不正當
    行為之依據云云，惟查，本案刑事部分審理期間，經台灣高雄地方法院承辦法官
    於九十一年二月二十日前往現場勘驗時，雖未發現原告之康庭診所與劉秀華所開
    設之豐安藥局中間有互通之進出門情形，然由原告與劉秀華二人之診所、藥局確
    實毗鄰而立，且除乙○○○、丁○○、戊○○、丙○○四位病患於建保局人員訪
    查時證述原告有容留未具醫師資格之劉秀華為病患看診之情外，其他受訪之病患
    李兆龍、陳界興、梁顏罔市、周仁富等人亦於訪查時陳述訴外人劉秀華有在康庭
    診所為渠等配藥之事實，而附近民眾投書檢舉之內容除明確指出無照行醫者為訴
    外人劉秀華，並詳細載述康庭診所及豐安藥局所在之地址、成立經過、成立時間
    、二棟建物所有人均為劉秀華及前後在康庭診所掛名執業之歷任醫師姓名，且稱
    其母亦由訴外人劉秀華看診等內容，堪認原告除向訴外人劉秀華租用上址執業外
    ，並藉地利之便，與劉秀華基於共同之犯意聯絡，容由劉秀華在康庭診所內為病
    患診療之事實，已足審認，此有台灣高雄地方法院九十年度易字第六八○號刑事
    判決附卷可稽，足認原告此之所訴，亦不足取。
四、綜上所述，原告為醫療機構之負責醫師，而容留未具醫師資格人員擅自執行醫療
    業務、多蓋健保卡不實申報健保醫療費用及未依處方箋或病歷記載提供醫療服務
    之違章事證，業已明確，被告依行為時醫師法第二十五條規定裁處原告停業一年
    ，揆諸上開說明，並無違誤，訴願決定予以維持，亦無不當，原告起訴意旨求予
    撤銷，為無理由，應予駁回。
據上結論，本件原告之訴為無理由，依行政訴訟法第一百九十五條第一項後段、第九
十八條第三項前段，判決如主文。
中　　　華　　　民　　　國    九十一　　年　  　八　　　月　　  十三　　日
                              高雄高等行政法院第二庭
                                          審判長法官  呂佳徵
                                          法      官  林勇奮
                                          法      官  蘇秋津
右為正本係照原本作成。
如不服本判決，應於判決送達後二十日內向本院提出上訴書狀，其未表明上訴理由者
，應於提起上訴後二十日內向本院提出上訴理由書（須按對造人數附繕本）；如於本
判決宣示或公告後送達前提起上訴者，應於判決送達後二十日內補提上訴理由書（須
附繕本）。未表明上訴理由者，逕以裁定駁回。
提起上訴應預繳送達用雙掛號郵票七份（每份三十四元）。
中　　　華　　　民　　　國    九十一　　年　  　八　　　月　　  十六　　日
                                          法院書記官  謝文輝
